【裁判字號】    99,上訴,73
【裁判日期】    990224
【裁判案由】    偽造文書
【裁判全文】
臺灣高等法院刑事判決                  99年度上訴字第73號
上  訴  人
即  被  告  甲○○
上  訴  人
即  被  告  乙○○
上列上訴人因偽造文書案件，不服臺灣板橋地方法院98年度訴字
第346號，中華民國98年10月30日第一審判決（起訴案號：臺灣
板橋地方法院檢察署97年度偵字第25630號），提起上訴，本院
判決如下：
    主  文
上訴駁回。
    事  實
一、甲○○於民國（下同）96年5月間，擔任海靈數位影音股份
    有限公司（前身為歌王多媒體影音股份有限公司，下稱海靈
    公司）之實際負責人，程傳鈾以其妻丁○○之名義參與投資
    入股，並由甲○○之親家陳靜好擔任名義負責人。而因海靈
    公司與捷元股份有限公司（下稱捷元公司）有業務上之往來
    ，又甲○○與捷元公司之業務員乙○○係屬舊識，甲○○乃
    請求乙○○協助海靈公司取得與捷元公司信用交易之額度，
    乙○○表示進行信用交易需簽訂經銷合約，甲○○即將公司
    資料（含股東之身分證影本）交付乙○○，並於96年6月8日
    委任乙○○簽訂「捷元有限公司經銷合約書」，並由甲○○
    向乙○○表示陳靜好及甲○○之女胡永怡願為海靈公司之連
    帶保證人，授權乙○○在前開經銷合約連帶保證人欄上代簽
    陳靜好、胡永怡之姓名，並代刻渠二人之印章蓋用於其上（
    陳靜好、胡永怡均自願擔任連帶保證人）；海靈公司因此取
    得捷元公司新台幣（下同）10萬元之信用交易額度；嗣於同
    年月21日又經調高為20萬元。嗣甲○○為取得更多之信用交
    易額度，明知其未取得丁○○之同意或授權，竟仍向知情之
    乙○○表示可以使用丁○○之名義作為海靈公司之連帶保證
    人，兩人即基於行使偽造私文書之犯意聯絡，推由乙○○在
    臺中市○○○○道附近某書店偽刻丁○○之印章一枚，並於
    96 年7月6日在捷元公司位於臺中市○○區○○路432號2樓
    之辦公室內，偽蓋前開印章於上揭經銷合約書之連帶保證人
    欄上而偽造丁○○之印文一枚，暨偽簽丁○○之署名一枚於
    其上，表示丁○○同意擔任海靈公司連帶保證人之意思，進
    而持上開經銷合約書（含連帶保證人部分）向捷元公司行使
    之，使捷元公司誤信丁○○確有擔任海靈公司連帶保證人之
    意，而同意提高海靈公司之信用交易額度至40萬元，均足以
    生損害於丁○○及捷元公司。嗣因海靈公司於96年7月間與
    捷元公司帳面上之交易金額達284,916元，海靈公司一時週
    轉不靈要求展延並分期付款，捷元公司為求確保債權而於96
    年11 月6日以海靈公司、胡永怡、丁○○等人為共同被告提
    起民事請求給付貨款之訴，丁○○始知上情。
二、案經丁○○訴由臺灣板橋地方法院檢察署檢察官偵查起訴。
    理  由
壹、程序部分
一、被告以外之人於偵查中向檢察官所為之陳述，除顯有不可信
    之情況者外，得為證據，同法第159條之1亦有明文可參。而
    依第159條之1傳聞法則例外之立法理由，乃檢察官代表國家
    偵查犯罪，原則上能遵守法定程序，且被告以外之人如具有
    具結能力，仍應依法具結，以擔保其據實陳述。故該條第2
    項規定「除顯有不可信之情況外」，應係指被告以外之人於
    偵查中向檢察官所為之陳述，不論是言詞或書面，有未遵守
    法律規定之情形，即檢察官於偵查中所為之證據調查，須係
    出於違法取供者、或具有具結能力之被告以外之人，未依法
    命其具結之情況，始無證據能力。查本件證人鐘雅雯於偵查
    中所為之證述，被告等並未釋明有何顯不可信之情況，依上
    開規定，應認上開證人於偵查中所為之言詞陳述具證據能力
    。
二、按被告以外之人於審判外之言詞或書面陳述，除法律有規定
    者外，不得作為證據。被告以外之人於偵查中向檢察官所為
    之陳述，除顯有不可信之情況者外，得為證據。被告以外之
    人於審判外之陳述，雖不符前4條之規定，而經當事人於審
    判程序同意作為證據，法院審酌該言詞陳述或書面陳述作成
    時之情況，認為適當者，亦得為證據；當事人、代理人或辯
    護人於法院調查證據時，知有第159條第1項不得為證據之情
    形，而未於言詞辯論終結前聲明異議者，視為有前項之同意
    。刑事訴訟法第159條第1項、第159條之1第2項、第159條之
    5分別定有明文。本案所引用之其他供述及非供述證據，業
    經本院依法踐行調查證據程序，檢察官及被告甲○○、乙○○均不爭執各該證據之證據能力，且迄本院言詞辯論終結前
    未就上開證據之證據能力聲明異議，又查無依法應排除其證
    據能力之情形，是依前述規定，自有證據能力，均得作為本
    案證據。
貳、實體部分
一、訊據被告即上訴人甲○○固坦承伊有對乙○○表示海靈公司
    欲向捷元公司申辦信用交易，並曾將丁○○之身份證影本附
    於海靈公司之公司資料中交付予乙○○，且並未事先徵求丁○○是否願意擔任海靈公司之連帶保證人等情，惟仍矢口否
    認前開犯行，辯稱：我是海靈公司的實際負責人，程傳鈾當
    初是用他太太丁○○的名義加入股東，程傳鈾在海靈公司有
    獨立的辦公室，海靈公司與捷元公司的交易他都知道；本件
    海靈公司與捷元公司間所簽訂的經銷合約書我從來都沒有看
    過，我只有要申請信用交易額度，不知道經銷合約已經成立
    了，我從來沒有跟被告乙○○說可以用丁○○的個人名義來
    當連帶保證人，我之前是有把海靈公司的資料，含丁○○的
    身分證影本全部交給被告乙○○，但被告乙○○的作法我並
    不清楚，我這麼做都是為了公司的營運，我個人也沒有得到
    什麼好處云云。
二、訊之被告即上訴人乙○○固不否認上開捷元有限公司經銷合
    約書所附連帶保證人欄上「丁○○」之署名一枚係伊所簽，
    「丁○○」之印文係其先刻製印章後代蓋，且伊從未取得丁○○本人之同意等情，惟亦矢口否認有何行使偽造私文書之
    犯行，辯稱：本件是被告甲○○要我幫忙海靈公司申請捷元
    公司的額度，原本我填載系爭經銷合約書，上面有寫陳靜好
    、胡永怡是連帶保證人，是想要拿來作為範本使用，但不小
    心寄到總公司去，結果總公司就撥了信用交易的額度下來，
    算是誤打誤撞，後來被告甲○○說要再增加信用交易的額度
    ，我就說那還需要連帶保證人，被告甲○○就跟我說丁○○
    可以當連帶保證人，叫我自己去刻印章蓋，我是因為信任被
    告甲○○才會這麼做的，我並沒有行使偽造私文書的意思云
    云。
三、經查：
    (一)本件由海靈公司與捷元公司於96年6月8日所簽具之「捷元
      有限公司經銷合約書」之連帶保證人欄上，於甲方（即海
      靈公司）連帶保證人之三之欄位，載有丁○○之姓名、住
      址、身分證統一編號及簽名一枚、印文一枚，記載對保日
      期為96年7月6日，且附有丁○○之身分證影本等情，有卷
      附前開經銷合約書之影本一份在卷可按（見96年度他字第
      8108號卷第4-12頁），而丁○○本人從未向被告二人表示
      同意擔任前開經銷合約中海靈公司之連帶保證人一節，為
      被告二人所自承，並據證人即告訴人丁○○於原審審理中
      證稱：程傳鈾是是我前夫，我們已於97年3月17日離婚，
      程傳鈾有用我的名義擔任海靈公司的股東，但那是他投資
      的，不是我投資的，程傳鈾有跟我借款100萬元，叫我在
      中聯信託匯到胡永怡的帳戶，程傳鈾有開本票給我。至於
      前開經銷合約書上對保資料的「丁○○」身分證影本是我
      的，但簽名不是我簽名的，也從來沒有人打電話跟我對保
      過，而且97年7月4日我人到大陸，經銷合約書所載對保日
      期「96年7月6日」我人不在國內。我也不曾交付我個人的
      身分證影本給被告甲○○或乙○○或是其他海靈公司的人
      。程傳鈾之前上班時曾帶我去海靈公司看一下，有介紹被
      告甲○○，但我並不認識她，我在96年8月之前，完全沒
      有看過被告乙○○。我事前完全不知道我在捷元公司經銷
      合約書上有擔任保證人這件事，程傳鈾也沒有跟我提過，
      我是一直到收到民事案件的傳票才知道有擔任這件保證人
      的事等語（見原審卷第82-84頁），是被告甲○○、乙○○確未取得丁○○之同意或授權，逕以丁○○之名義作為
      海靈公司之連帶保證人，堪以認定。
    (二)本件被告甲○○雖辯稱伊從未看過前揭經銷合約書，亦未
      曾同意被告乙○○用丁○○之名義作為海靈公司之連帶保
      證人，伊只是請乙○○幫忙增加海靈公司的額度，乙○○
      到底在做什麼伊並不清楚云云，惟查：
      1.本件固無證據可資證明被告甲○○確曾親見前開海靈公
        司與捷元公司簽訂之經銷合約書，惟被告甲○○確係以
        海靈公司實際負責人之地位，告知被告乙○○願與捷元
        公司成立前揭經銷合約書所載之契約關係，以取得信用
        交易之額度，再委由乙○○代為處理本件簽約事宜，事
        後並知悉被告乙○○以丁○○之名義充作海靈公司之連
        帶保證人乙節，業據證人即同案被告乙○○於原審審理
        中證稱：在我進入捷元公司之前，就因為生意上的關係
        認識被告甲○○；一開始海靈公司跟捷元公司的交易是
        用現金交易，交易沒幾次之後，我就幫海靈公司申請臨
        時額度。依據前開合約書，96年6月8日海靈公司有陳靜
        好、胡永怡二個保證人，基本上只要保證人沒問題，一
        個人可以取得20萬元的保證額度，但因為海靈公司是剛
        簽約的公司，所以不可能給它這麼高的額度。96年7月6
        日我有增加海靈公司的連帶保證人丁○○，額度又調高
        ，被告甲○○有說丁○○的資料可以當保證人用，她有
        跟我講，我才會拿去辦理。之前我在電話中有跟被告甲○○說要用丁○○擔任連帶保證人去跟捷元公司申請增
        加額度，被告甲○○應該知道。至於前開經銷合約書上
        連帶保證人的身分證資料都是由被告甲○○提供給我的
        ，印章則是我自己去臺中市○○○○道附近的書局刻的
        ，被告甲○○也有同意我去刻，在電話中被告甲○○說
        這些人都是他的股東，他們都有授權甲○○，後來我是
        在臺中市○○區○○路的公司內簽蓋丁○○為連帶保證
        人的資料等語甚明（見原審卷第151-153頁）。
      2.再者，依吾國社會交易常情以觀，一方交貨、一方交錢
        之現金交易方式，安全性甚高，並無需大費周張加以徵
        信，往來雙方當無提供公司資料供對方查核之必要。是
        以本件被告甲○○既已自承其將海靈公司之公司資料及
        董監事身分證影本等文件均提供予被告乙○○，其目的
        當在於與捷元公司簽定經銷合約以取得信用交易之額度
        無疑，此依卷附被告所提出之刑事答辯（一）狀所載：
        被告甲○○確曾於電話中答應被告乙○○簽約為捷元公
        司之經銷商等語以觀（見原審卷第37頁），益徵無訛。
        是以本件被告甲○○於96年11月26日寄發存證信函予告
        訴人丁○○，稱其「並未簽定本案所附之經銷合約書」
        （見96年度他字第8108號卷第34頁），又於偵查中辯稱
        ：「乙○○一直沒有與我們簽訂書面契約，我們以為還
        沒有成立契約」云云（見97年度偵字第25630號卷第49
        頁），均顯係避重就輕之卸責之語，可見被告甲○○於
        本係糾紛中應已明知其本人利用丁○○擔任海靈公司之
        連帶保證人一事恐生爭議，始於案發之初即一再編詞撇
        清責任。
      3.另查，本件被告甲○○於簽訂前揭經銷合約書時，曾將
        此事告知證人陳靜好、胡永怡徵求是否同意，亦曾詢問
        證人胡永怡是否願擔任海靈公司之保證人一節，業據證
        人胡永怡於原審審理中證稱：我是被告甲○○的女兒，
        有應我母親的要求擔任海靈公司的股東，也有提供個人
        帳戶給海靈公司使用，海靈公司有和捷元公司交易，我
        有同意我母親用我的名義與捷元公司簽約，我母親也問
        過我說如果海靈公司要向捷元公司買東西，可否擔任保
        證人，我也同意等語（見原審卷第110-112頁）；及證
        人陳靜好於原審審理中證稱：我兒子是胡永怡的先生，
        我和被告甲○○是親家的關係，她有請我當海靈公司的
        名義負責人，我有把身分證、印章都交給被告甲○○，
        被告甲○○有跟我提過捷元公司要提供海靈公司一個信
        用額度，可以先預購再付款，我說既然是公司的業務，
        就授權她全權處理，被告甲○○有跟我提過和捷元公司
        簽信用額度的事情，但文件我沒有看過等語（見原審卷
        第112-113頁），均甚明確。而證人胡永怡、陳靜好與
        被告甲○○上開證述，依法須承擔連帶保證人之法律責
        任，顯不利於己，是渠二人證言自屬可信。從而，本件
        被告甲○○既曾於向捷元公司簽訂經銷合約申請額度時
        ，徵詢證人胡永怡、陳靜好之意見，並請求證人胡永怡
        擔任海靈公司之保證人，足見被告甲○○自始即明知海
        靈公司與捷元公司簽訂經銷合約之事，對於被告乙○○
        需將證人陳靜好、胡永怡列為海靈公司保證人等情亦知
        之甚詳，是渠辯稱被告乙○○已於原審自承合約書地址
        係亂寫，故未收到前開經銷合約書，所以不知合約是否
        成立，也不知道被告乙○○有將海靈公司的股東列為連
        帶保證人云云，與事理不符，洵不足採。
      4.至本件被告甲○○雖一再辯稱：伊從未告知被告乙○○
        可以使用丁○○之名義擔任前開經銷合約中之連帶保證
        人云云。惟被告甲○○於96年12月26日檢察事務官之詢
        問中，已明確供稱：當初是跟捷元公司的一個業務（即
        被告乙○○），他說可以給我一個經銷的額度，這個合
        約都是那個業務在弄，所以我們也是到捷元告的時候才
        看到這個合約，他當初只有告訴我要做「董監連保」，
        所以請我提供公司的資料給他，因為當初登記公司的時
        候，所有的股東都會提供身分證拷貝本，所以我手上一
        定有拷貝本等語甚明（見96年度他字第2108號卷第27
        頁、原審卷第140頁所附之詢問筆錄光碟勘驗筆錄）。
        而所謂「董監連保」者，係公司之董事、監事以個人名
        義為公司債務為連帶保證人之義，被告甲○○身為公司
        之實際負責人，對此自難諉稱不知，且海靈公司僅有董
        事三人，監事一人等情，亦有海靈公司之公司資料查詢
        一份在卷可查。本件被告甲○○既應允被告乙○○提供
        「董監連保」之條件以取得捷元公司之信用額度，且丁○○確實登記為海靈公司之董事，是以被告甲○○向被
        告乙○○提出提高信用交易額度之要求時，其對於身為
        海靈公司董事之丁○○將遭被告乙○○列為連帶保證人
        一事，自屬有所知悉並同意，渠辯稱從未告知被告乙○○丁○○可以擔任連帶保證人云云，悖於常理，要無可
        採。
      5.至被告甲○○再具狀辯稱：伊為海靈公司的負責人，經
        手採購等業務均經董監事之授權，伊代表向捷元公司申
        辦信用交易，有利於海靈公司推展業務，且伊因業務需
        要提供董監事之資料予捷元公司，亦屬業務上之正當行
        為，依刑法第22條之規定，應屬不罰；且伊所為既係為
        海靈公司之利益，事後復已與捷元公司順利解決糾紛，
        捷元公司早已撤回對海靈公司及連帶保證人之民事訴訟
        ，實際上並未造成任何公司或個人之損害，所為自不該
        當偽造文書之罪嫌云云。惟查：被告甲○○為海靈公司
        之實際負責人，固得依法執行公司之業務，惟利用其他
        自然人擔任海靈公司之連帶保證人一事，並不在公司合
        法業務之列。按自然人擔任本案連帶保證人者，需以其
        自身全部之財產充作海靈公司債務之擔保，事關連帶保
        證人之財產權益甚鉅，此事本應由各該自然人決定其本
        人是否簽署連帶保證契約，或者必需經各該自然人之合
        法授權，始得由他人代理為之，其理甚明。此依被告甲○○於原審審理中供稱：如果要丁○○擔任連帶保證人
        ，事先應該要告知丁○○才對等語以觀（見原審卷第15
        3頁背面），益徵被告甲○○對此節亦知之甚詳，是以
        渠辯稱渠以股東丁○○充作海靈公司之連帶保證人，係
        處理公司業務之正當行為，不會造成他人損害云云，純
        屬狡辯，委無可信。
      6.末查，本件同案被告乙○○係捷元公司之業務員，並非
        海靈公司之員工，其協助海靈公司取得捷元公司之信用
        交易額度，並未自海靈公司獲得額外之利益，衡諸常情
        ，本件苟未經由被告甲○○之授意，同案被告乙○○當
        無甘冒風險逕將其不認識之丁○○填載為海靈公司連帶
        保證人之可能。蓋被告乙○○與告訴人丁○○間並無任
        何信任關係，若將來海靈公司與捷元公司發生債務糾紛
        ，被告乙○○勢必難以獲得告訴人丁○○之諒解或奧援
        ，是以本件被告乙○○必係基於其與被告甲○○間之信
        任關係，相信被告甲○○可為其處理後續糾紛，始有可
        能承擔行使偽造私文書之風險偽造丁○○署押以利海靈
        公司之業務推行。從而，被告甲○○將本件行使偽造私
        文書之刑事責任全部推卸予同案被告乙○○，辯稱其就
        本件丁○○擔任海靈公司連帶保證人一事全不知悉，不
        知道乙○○為何這樣做云云，實與事理有悖，要難採信
        。
      7.綜上所述，被告甲○○所辯核與常情有悖，不足採信，
        本件事證明確，被告甲○○之犯行堪予認定。
    (三)至被告乙○○辯稱：伊本來只是想把前揭海靈公司與捷元
      公司的經銷合約書當作範本使用，提供給其他的客戶作為
      參考，沒想到不小心寄到總公司去，誤打誤撞變成正式簽
      約，後來是被告甲○○告訴伊要增加信用額度，可以用丁○○來當連帶保證人，所以伊才會去刻丁○○的印章來蓋
      ，並簽丁○○的名字在連帶保證人欄，伊以為被告甲○○
      已經取得丁○○的授權，伊是信任被告甲○○，所以才會
      這麼做云云。惟查：
      1.本件被告乙○○所製作前揭海靈公司與捷元公司的經銷
        合約書係用作正式簽約，而非範本使用一節，業據證人
        即捷元公司之法務人員鐘雅雯於原審審理中證稱：我從
        95年9月底開始擔任捷元公司的法務人員，前開海靈公
        司與捷元公司簽訂的經銷合約書及電子式交易買賣商品
        合約書，都是捷元公司的制式合約書，在客戶要用額度
        交易時，捷元公司會要求客戶簽署這份合約書，若捷元
        公司同意客戶使用額度交易，還要看額度的多少，審核
        是否要找保證人。上開附在經銷合約書後的連帶保證人
        表，也是捷元公司的制式表格，這些文件都放在我們法
        務那邊，員工有需要就會過來拿。海靈公司是從96年6
        月7日開始與捷元公司作現金交易，後來要改作額度交
        易，他們就收了兩個保人回來，到6月21日想要調高額
        度為20萬元，我們沒有要求加保證人就同意了，到了同
        年7月6日海靈公司又簽了保證人丁○○，就申請額度調
        高為40萬元。後來他們在8月13日又去加簽保證人丙○○，可能是想要再增加額度，但8月15日海靈公司退票
        ，我們就沒有同意再提高額度。海靈公司跟捷元公司這
        件額度交易的保證人，都是由被告乙○○處理。後來增
        加保證人時，被告乙○○要從我們法務這邊拿走原始的
        對保資料給保證人加簽後再交回捷元公司，新增的保證
        人當然還要再貼身分證影本上去，公司收到後會有人查
        保證人的票信，但不會有其他人再打電話跟保證人確認
        ，因為對保這部分是交給業務處理，在本件就是由被告
        乙○○處理；本件海靈公司經銷合約書的四個保證人是
        分三次簽回來的等語甚明（見原審卷第85-87頁）。且
        證人鍾雅雯於偵查中更係明確證稱：被告乙○○是捷元
        公司台中辦公室之業務員，與海靈公司的交易是他招攬
        ，公司規定交易要先簽訂經銷合約，經公司核定交易額
        度後才出貨，本件是96年6月8日簽訂經銷合約，再於同
        月12日經公司核定交易額度為10萬元；被告乙○○說本
        件經銷合約是他自行草擬的範本，後來誤將範本傳真到
        公司等語並不實在，本件確實是被告乙○○找來的客戶
        ，並且簽訂經銷合約等語（見97年度偵字第25630號卷
        第46-47頁），殆無疑義。
      2.再者，被告乙○○就其本人曾應被告甲○○之要求，為
        其辦理海靈公司與捷元公司信用交易額度一事並不爭執
        ，核與被告甲○○所供相符。是以本件被告乙○○顯然
        必需負責安排海靈公司與捷元公司簽訂經銷合約書，始
        能為海靈公司向捷元公司取得信用交易之額度，捨此之
        外，並無他法。是被告乙○○辯稱其所製作上開海靈公
        司與捷元公司之經銷合約書只是要作為範本使用，沒有
        實際簽約的意思云云，顯屬無稽，殊難採信。況一般制
        作契約範本時，為免引發糾紛，通常會在文書上註明「
        範本」字樣，並使用虛構之人名、公司名為之，而觀諸
        本件卷附系爭之經銷合約書影本，不但以海靈公司之真
        實公司資料暨董監事資料詳加記載，復蓋用海靈公司之
        大小章，又載明海靈公司指定胡永怡之匯款帳戶號碼，
        此有前揭經銷合約書影本一份在卷可考，如此大費周張
        之情狀顯然並非制作契約範本之常態。此外，被告乙○○又辯稱：因為捷元公司要求我的客戶要在台中，所以
        才會把海靈公司公司負責人暨連帶保證人陳靜好之通訊
        地址記載為「台中縣烏日鄉○○村○○街247巷62號」
        ，這部分資料是我亂寫的（見原審卷第152頁），是若
        被告乙○○欲製作通行於客戶間之契約範本，衡諸常理
        ，自應以合於公司規範，以設立於台中之公司作為範本
        ，或逕自將海靈公司之地址改寫為設立於台中即可，又
        豈有畫蛇添足假造公司負責人地址之理？綜上所述，被
        告乙○○此部分辯解，實難採信。
      3.又按所謂「對保」者，係指契約之對造當事人（即債權
        人）確認保證人本人簽訂保證契約之程序，其目的在於
        確認保證人確有為債務人承擔保證責任之同意，以避免
        債務人利用不知情之他人為保證人，以致嗣後發生糾紛
        時，保證人出面否認保證契約，而導致債權人可能求償
        無門之風險。是以從事「對保」業務者，必係向保證人
        本人求證，不可輕信債務人所言，此乃對保制度下當然
        之事理。本件被告乙○○業已成年，又擔任捷元公司之
        業務員，對此業務上之通常事項自無諉稱不知之理，是
        以被告乙○○明知其以丁○○之名義充作海靈公司之連
        帶保證人，應向丁○○本人辦理對保，始符常理，惟其
        竟捨此不為，未依常規辦理對保，反而依被告甲○○之
        指示逕自偽刻丁○○之印章蓋用於前揭經銷合約書之連
        帶保證人欄，並於其上偽簽丁○○之署名，其以此種顯
        然違反社會交易常情之作法為海靈公司增列丁○○為連
        帶保證人，對於其中之弊端不可能不知情，是被告乙○○於案發後辯稱本件係伊完全相信被告甲○○所言才會
        這麼做云云，顯係卸責之詞，殊難採信。
      4.末查，本件被告乙○○依被告甲○○之指示辦理前揭海
        靈公司與捷元公司之經銷合約書簽訂事宜後，本應將契
        約書寄送一份至海靈公司由海靈公司收執，詎其竟捨此
        不為，而將契約書寄至其所偽擬之地址「台中縣烏日鄉
        仁德村信義街247巷62號」，嗣因不能送達被退回捷元
        公司，此業據證人鍾雅雯於原審審理中證稱：前開合約
        被退回來了等語甚明（見原審卷第86頁反面），並有中
        華民國郵政交寄大宗掛號函件資料一份在卷可參（見原
        審卷第92-93頁）。是以本件被告乙○○若係完全合乎
        捷元公司之規定從事招攬海靈公司經銷之業務，又何必
        以此曲折之手段使前揭經銷合約書無法送達至海靈公司
        ？可見被告乙○○亦係利用被告甲○○急欲取得與捷元
        公司信用交易額度之機會，擅自以便宜之程序配合被告
        甲○○冒用告訴人丁○○之名義為連帶保證人，待海靈
        公司取得信用額度後，被告乙○○復利用此一額度供海
        靈公司以外之人使用，以利其規避捷元公司之稽查制度
        以增加業績；此觀諸本件捷元公司對海靈公司提出給付
        貨款之民事訴訟後，和解時卻係由被告乙○○出面借款
        後匯款予捷元公司等情（見原審卷第91頁所附匯款單）
        ，益徵明確。
    (四)綜上所述，被告甲○○、乙○○前揭所辯，均與事理有違
      ，顯係互相推諉責任之詞，均不足採信。本件事證明確，
      被告二人犯行均堪認定。
四、核被告甲○○、乙○○二人所為，均係犯刑法第216條、第
    210條之行使偽造私文書罪。被告偽造印章、印文、署名均
    為偽造私文書之部分行為；其偽造私文書後持以行使，偽造
    之低度行為，為行使之高度行為所吸收，均不另論罪。又被
    告二人就上開犯行有犯意聯絡及行為分擔，均為共同正犯。
五、原審詳查後，認被告二人犯行事證明確，適用上開規定，並
    審酌被告二人均明知不可未得他人之同意，使用他人名義為
    連帶保證人，竟為求商業上之利益，擅將告訴人丁○○列為
    公司之連帶保證人，並偽刻其印章蓋用及偽簽署名，其犯罪
    之動機、目的、手段均殊非可取，所為嚴重危害告訴人丁○○及捷元公司之財產權益，並影響交易安全，且渠二人犯後
    猶矢口否認犯行，互相推卸責任，顯無悔意，犯後態度不佳
    ，惟本件被告二人於犯後業已促成海靈公司與捷元公司達成
    和解，清償捷元公司之應收款項，亦未使告訴人丁○○因其
    本件保證人地位而受債權人財產上之追索，其犯罪所生危害
    已有相當之補救等一切情狀，就甲○○、乙○○二人分別處
    有期徒刑三月，並均諭知易科罰金之折算標準。並敘明公訴
    意旨雖以被告二人犯後態度不佳，各具體求處有期徒刑二年
    ，惟查被告二人既於起訴前即業與捷元公司和解，足見渠二
    人係一時便宜行事，誤觸刑章，尚非惡意倒債不負責任之情
    形，因認渠二人犯後態度固屬非佳，惟犯罪所生危害尚輕，
    公訴人求刑稍嫌過重。至偽造之「丁○○」印章一只，依被
    告乙○○所言應仍留存於捷元公司內，並無證據證明其業已
    滅失，暨前揭「捷元有限公司經銷合約書」連帶保證欄上偽
    造之「丁○○」署名一枚及印文一枚，均應依刑法第219條
    之規定沒收之。核原審此部分認事用法均無違誤，量刑亦頗
    適當。
六、公訴意旨另以：本件被告甲○○、乙○○二人亦未得丙○○
    之同意，由被告甲○○提供丙○○之身分證件及印章予被告
    乙○○，再由被告乙○○於96年7月6日前某時，在前揭經銷
    合約書之連帶保證人欄之四偽簽「丙○○」之署名一枚及盜
    蓋「丙○○」之印文一枚，並於96年7月6日持此經銷合約書
    向捷元公司行使之，因認被告甲○○、乙○○二人此部分行
    為亦犯有刑法第216條、第210條之行使偽造私文書罪嫌云云
    。惟查：
  (一)按犯罪事實，應依證據認定之，無證據不得認定犯罪事實；
    又不能證明被告犯罪者，應諭知無罪之判決，刑事訴訟法第
    154條第2項、第301條第1項分別定有明文。又刑事訴訟上證
    明之資料，無論為直接或間接證據，均須達於通常一般之人
    均不致有所懷疑，而得確信其為真實之程度，始得據為有罪
    之認定，若其關於被告是否犯罪之證明未能達此程度，而有
    合理懷疑之存在，致使無從形成有罪之確信，根據「罪證有
    疑，利於被告」之證據法則，即不得遽為不利被告之認定，
    亦有最高法院76年台上字第4986號判例可稽。其以情況證據
    （即間接證據）斷罪時，尤須基於該證據在直接關係上所可
    證明之他項情況事實，本乎推理作用足以確證被告有罪，方
    為合法，不得徒憑主觀上之推想，將一般經驗有利被告之其
    他合理情況逕予排除，此觀諸最高法院32年上字第67號判例
    意旨亦彰彰甚明。
  (二)訊據被告甲○○、乙○○二人均堅詞否認上情，被告甲○○
    辯稱：丙○○為宜威公司之負責人，丙○○有同意伊以宜威
    公司向捷元公司申請額度來使用，所以伊才提供丙○○及宜
    威公司的資料給被告乙○○，用以申請額度等語。被告乙○○則辯稱：被告甲○○有提供丙○○及宜威公司的資料給伊
    用來申請信用額度，但捷元公司規定一個人只能當一家公司
    的保證人，所以伊有向被告甲○○表示應以丙○○為海靈公
    司之保證人來申請額度比較適當，被告甲○○也表示同意等
    語。
  (三)查本件於96年間案發後，迄至原審98年10月6日言詞辯論終
    結前，丙○○屢經合法傳拘，均未親自出面或以文書主張其
    個人名義於本案遭他人冒用，且本院遍查全卷，亦無他人以
    言詞或書面代丙○○為此項陳述。又證人即捷元公司法務人
    員鐘雅雯於原審審理中亦證稱：從來沒有人跟我反應過本件
    丙○○當保證人是被冒名的等語明確（見原審卷第87頁）。
    本件苟若丙○○確遭被告甲○○、乙○○冒用其名義擔任海
    靈公司之連帶保證人，應無長期不聞不問之理。從而，自難
    僅憑前揭經銷合約書上連帶保證人欄之四之「丙○○」印文
    及署名係被告乙○○代簽代蓋，即遽將丙○○確曾同意被告
    甲○○擔任本件連帶保證人之可能性全予排除。從而，依罪
    證有疑，利益歸於被告之法理，此部分事證顯有不足，自難
    認被告甲○○、乙○○就此丙○○相關部分亦應負行使偽造
    私文書之罪責。惟起訴意旨既認被告甲○○、乙○○此部分
    犯行與上開論罪科刑部分係屬一罪之關係，爰不另為無罪之
    諭知。
  (四)原審調查後，認公訴人此部分之舉證，尚不能證明被告二人
    確犯有此部分犯行，而不另為無罪之諭知，認事用法亦無違
    誤。
七、綜上，原判決認事用法，並無違法或不當之處，應予維持。
    被告甲○○、乙○○二人上訴，猶執前詞，否認犯罪，核均
    無理由，應予駁回。
據上論斷，應依刑事訴訟法第368條，判決如主文。
本案經檢察官周志榮到庭執行職務。
中    華    民    國    99    年    2    月  24    日
                  刑事第十七庭  審判長法  官  王聰明
                                      法  官  黃雅芬
                                      法  官  陳世宗
以上正本證明與原本無異。
如不服本判決，應於收受送達後10日內向本院提出上訴書狀，其
未敘述上訴之理由者並得於提起上訴後10日內向本院補提理由書
（均須按他造當事人之人數附繕本）「切勿逕送上級法院」。
                                      書記官  李佳穎
中    華    民    國    99    年    2     月    24    日
附錄：本案論罪科刑法條全文
附錄：刑法第216條、第210條
中華民國刑法第216條
（行使偽造變造或登載不實之文書罪）
行使第 210 條至第 215 條之文書者，依偽造、變造文書或登載
不實事項或使登載不實事項之規定處斷。
中華民國刑法第210條
（偽造變造私文書罪）
偽造、變造私文書，足以生損害於公眾或他人者，處 5 年以下
有期徒刑。

司法院資訊處製作；財團法人民間司法改革基金會備份。
